---
title: "Funciones  incertidumbre"
author: "Ana Barroso Sánchez, Jesús Manuel Falcón García, Sebastián León Díaz, Sofía Muñoz Márquez, Cristina Tobar Fernández"
date: "`r Sys.Date()`"
output: rmarkdown::html_vignette
vignette: >
  %\VignetteIndexEntry{Vignette Title}
  %\VignetteEncoding{UTF-8}
  %\VignetteEngine{knitr::rmarkdown}
editor_options: 
  markdown: 
    wrap: 72
---

```{r setup, include = FALSE}
knitr::opts_chunk$set(
  collapse = TRUE,
  comment = "#>"
)
```

```{r}
source("teoriadecision_funciones_incertidumbre.R")
```

## INFORMACIÓN DEL PAQUETE

En el presente documento explicaremos brevemente el uso y el fin de
diferentes funciones en el ambito de la Teoria de la Decisión. Nuestro
problema inicial es la toma de una decisión entre un conjunto de
alternativas. Suponemos un sólo criterio de decisión, en base al cual,
teniendo en cuenta los distintos estados de la naturaleza posibles,
debemos elegir una decisión óptima.

La idea es implementar distintos métodos que nos ayuden a clarecer la
decisión final.

## INDICE DE FUNCIONES

### Funciones auxiliares

**crea.tablaX(vector_matporfilas,numalternativas=3,numestados=4)**

```{r}
crea.tablaX(c(1,2,3,4),numalternativas=2,numestados=2)
```

**which.min.general(vector)**

```{r}
which.min(c(1,2,3,1))
which.min.general(c(1,2,3,1))
```

**which.max.general(vector)**

```{r}
which.min(c(1,2,3,3))
which.min.general(c(1,2,3,3))
```

**distanciaEuclidea(pto1,pto2)**

```{r}
distanciaEuclidea(c(1,2,1,3),c(1,2,3,3))
```

**criterio.tablaX.ejemplos(cual=1)**

```{r}
criterio.tablaX.ejemplos(cual = 2)
```

### Criterio de Wald o pesimista

*En este criterio supondremos que para cada alternativa va a pasar lo
peor. Elegiremos aquella alternativa que dé mejor valor. Aseguramos que
en el peor de los casos escogemos lo mejor.*

**criterio.Wald(tablaX,favorable=TRUE)**

### Criterio Optimista

*En este criterio supondremos que para cada alternativa va a pasar lo
mejor. Elegiremos aquella alternativa que dé mejor valor. Suponemos que
dado el mejor de los casos, obtenemos lo mejor*

**criterio.Optimista(tablaX,favorable=TRUE)**

### Criterio de Hurwicz

*Esta función aplica el Criterio de Hurwich. Dicho criterio combina
actitudes pesimistas y optimistas. Pondera la mejor opción por un
"factor de optimismo" alfa. La dificultad de este método está en estimar
el alfa del decisor. Por ello y como veremos más adelante, se ha
introducido este factor como dato dado (o de entrada)*

**criterio.Hurwicz(tablaX,alfa=0.3,favorable=TRUE)**

-   *ENTRADA:*

    -   [tablaX:]{.underline} Matriz donde se exponen, por filas, los
        "beneficios" o "costes" de cada decisión, según la alternativa.

    -   [alfa:]{.underline} Es un escalar entre 0 y 1. Es el grado de
        optimismo que tenemos a la hora de decidir.

    -   [favorable:]{.underline} Booleano. TRUE si es una matriz de
        beneficios, FALSE si lo es de costes.

-   *SALIDA:* La función nos devuelve una lista, con:

    -   [criterio:]{.underline} En este caso siempre nos devolverá
        'Hurwicz'

    -   [alfa]{.underline}: El nivel parea el cual se ha aplicado el
        criterio Hurwicz

    -   [metodo:]{.underline} Si se ha tomado la matriz de entrada como
        favorable(beneficios) como desfavorable (costes)

    -   [tablaX:]{.underline} La matriz de entrada.

    -   [ValorAlternativas:]{.underline} Valor asignado a cada
        alternativa para nuestro nivel de optimismo

    -   [ValorOptimo:]{.underline} Valor óptimo entre todas las
        alternativas.

    -   [AlternativaOptima:]{.underline} Alternativa donde se alcanza
        dicho valor óptimo.

**criterio.Hurwicz.General(tablaX,alfa=0.3,favorable=TRUE)
dibuja.criterio.Hurwicz(tablaX,favorable=TRUE)
dibuja.criterio.Hurwicz_Intervalos(tablaX,favorable=TRUE,mostrarGrafico=TRUE)**

### Criterio de Savage

*Este criterio toma en consideración el coste de oportunidad o
penalización o arrepentimietno por no prever correctamente el estado de
la naturaleza. Estos costes de oportunidad se evaluarán para cada
alternativa y cada estado, haciendo la diferencia entre lo mejor de ese
estado y lo que proporciona esa alternativa para ese estado contruyendo
una matriz de penalizaciones. -sobre esta matriz se aplicarán los
criterios anteriores, el más habittual es el criterio minmax, criterio
de minimizar el maximo arrepentimiento.*

*En la práctica: en el caso de los costos calcula el mín por columnas
crea una matriz de penalizaciones a la que le aplicamos el metodo
pesimista.*

**criterio.Savage(tablaX,favorable=TRUE)**

### Criterio de Laplace

**criterio.Laplace(tablaX,favorable=TRUE)**

### Criterio del punto ideal

*Esta función aplica el Criterio del Punto Ideal. Dicho criterio mide la
distancia entre el punto ideal (el que toma los mejores valores posibles
en todas sus coordenadas) y los puntos definidos por nuestras
alternativas.*

**criterio.PuntoIdeal(tablaX,favorable=TRUE)**

-   ENTRADA:

    -   [tablaX:]{.underline} Matriz donde se exponen, por filas, los
        "beneficios" o "costes" de cada decisión, según la alternativa.

    -   [favorable:]{.underline} Booleano. TRUE si es una matriz de
        beneficios, FALSE si lo es de costes.

-   SALIDA: La función nos devuelve una lista, con:

    -   [criterio:]{.underline} En este caso siempre nos devolverá
        'Punto Ideal'

    -   [metodo:]{.underline} Si se ha tomado la matriz de entrada como
        favorable(beneficios) o como desfavorable (costes)

    -   [tablaX:]{.underline} La matriz de entrada.

    -   [Mejores:]{.underline} Las coordenadas de nuestro Punto Ideal.

    -   [ValorAlternativas:]{.underline} Distancia de cada alternativa a
        nuestro punto ideal.

    -   [ValorOptimo:]{.underline} Minima distancia o valor óptimo entre
        todas las alternativas.

    -   [AlternativaOptima:]{.underline} Alternativa más cercana al
        punto ideal, donde se alcanza dicho valor óptimo de las
        distancias.

### Funciones resumen

**criterio.Todos(tablaX,alfa=0.3,favorable=TRUE)
criterio.Todos.mejorado(tablaX,alfa=0.3,favorable=TRUE)**

## EJEMPLOS

En este apartado aplicaremos las funciones de nuestro paquete a
diferentes tablas de valores de un problema de alternativas.

```{r}
# Creamos tabla
tb1=crea.tablaX(c(380,	380,	380	,
                  245,	580,	580 ,
                  450,	500,	450	),numalternativas = 3, numestados = 3)

# Funciones de criterios 
# Wald
criterio.Wald(tb1,favorable = F)
# Optimista
criterio.Optimista(tb1,favorable = F)
# Hurwicz
dibuja.criterio.Hurwicz(tb1,favorable = F)
dibuja.criterio.Hurwicz_Intervalos(tb1,favorable = F,mostrarGrafico = F)
dibuja.criterio.Hurwicz_Intervalos(tb1,favorable = F)

criterio.Hurwicz(tb1,alfa=0.597,favorable = F)

criterio.Laplace(tb1,favorable = F)

criterio.Savage(tb1,favorable = F)

criterio.PuntoIdeal(tb1,favorable = F)


criterio.Todos(tb1,alfa=0.597,favorable = F)

criterio.Todos.mejorado(tb1,alfa=0.597,favorable = F)
```
