---
title: "Enunciado Trabajo Tema 1"
author: "Sofía Muñoz"
date: "2022-11-02"
output: pdf_document
output: html_document
---
```{r setup, include=FALSE}
knitr::opts_chunk$set(echo = TRUE)
```

```{r}
source("teoriadecision_funciones_incertidumbre.R", encoding = "UTF-8")
```

Un empresario quiere decidir qué tipo de ropa superpuesta (chaquetón, chaqueta vaquera y chaqueta fina) fabricar para el año próximo, teniendo en cuenta que a lo largo del año pasamos por tres estados de temperatura (Frío, Normal, Cálido).
Tiene las siguientes opciones:

• Chaquetón (plumas), los beneficios depende de la temperatura, si la temperatura es fría obtendrá aproximadamente 150000€, si es normal 6000€ y si es cálida, los beneficios disminuirán a 2000€ (Siempre hay gente que compra en verano cahquetones)

• Chaqueta vaquera, si la temperatura es fría obtendrá aproximadamente 6000€, si es normal 120000€ y si es cálida 5000€

• Chaqueta fina, si la temperatura es fría obtendrá una pérdida de 3000€, si es normal los beneficios serán 7500€ y si es cálida 90000€

¿Qué tipo de chaqueta le recomendarías si su objetivo es maximizar los beneficios?

**Planteamiento**

-   Un decisor

-   Modelo de beneficios (favorable)

-   Alternativas:

    -   d1 = "chaquetón (plumas)"

    -   d2 = "chaqueta vaquera"

    -   d3 = "chaqueta fina"

-   Estados de la naturaleza:

    -   e1 = "frío"

    -   e2 = "normal"

    -   e3 = "cálido"

**Introducción de datos**

```{r}
tbSofia = crea.tablaX(c(60,15,2.5,
                        5,30,10,
                        -5,7.5,50), numalternativas = 3, numestados = 3)

colnames(tbSofia)=c('Frío','Normal','Cálido')
rownames(tbSofia)=c('Chaquetón (plumas)','Chaqueta vaquera','Chaqueta fina')

tbSofia
```

**Solución**
```{r}
criterio.Todos(tbSofia, alfa=0.3,favorable = TRUE)
```

Según el criterio de Wald la mejor alternativa es la 2 (Chaqueta vaquera), y según los demás
criterios la mejor alternativa es la 1 (Chaquetón (plumas)).

Veamos ahora como varía el criterio de Hurwicz para los diferentes valores de alfa:

```{r}
dibuja.criterio.Hurwicz(tbSofia,favorable=TRUE)
```




